臺灣臺中地方法院民事判決
111年度訴字第1625號
原      告  陳昑昌  
訴訟代理人  吳榮昌律師
複代理人    劉士睿律師
被      告  鄒依凌  
訴訟代理人  李淑娟律師
上列當事人間返還借款等事件，本院於民國111年7月25日言詞辯
論終結，判決如下：
    主      文
原告之訴及假執行之聲請均駁回。
訴訟費用由原告負擔。
    事實及理由
一、原告主張：
(一)兩造前為男女朋友，被告前曾向原告借款新臺幣（下同）10
    0萬元，並依約還款。後被告再於民國110年5月27日以周轉
    為由，向原告借款180萬元（下稱系爭款項），且兩造雖未
    定返還期限，惟原告於111年4月11日以律師函催告被告於11
    1年5月31日前返還系爭款項，詎被告迄今仍未返還，是原告
    自得請求自111年6月1日起計算之遲延利息。為此，爰依民
    法第478條之規定，請求被告返還系爭款項；此外，如認兩
    造間並無借貸關係，被告既自承有收受系爭款項，即屬無法
    律上原因，則依民法第179條之規定，請求被告為不當得利
    之返還等語。並聲明：⒈被告應給付原告180萬元，及自111
    年6月1日起至清償日止，按週年利率百分之5計算之利息。⒉
    願供擔保，請准宣告假執行。
(二)對被告抗辯所為之陳述：
　　被告係向原告表示預售屋需要交屋款而向原告借系爭款項，
    當時尚未交屋，何來裝潢及添購家具之用；且被告即為訴外
    人江南小客車租賃有限公司（下稱江南小客車公司）之幕後
    老闆等語。
二、被告則以：兩造係因打球而認識，原告前曾隱瞞已婚身份與
    被告交往，原告於交往期間因知悉被告有購買預售屋，為討
    被告歡心，向被告表示要贈與180萬元予被告，供被告日後
    裝潢、購買家具所用，是系爭款項實為原告所贈與。而原告
    所稱先前借款100萬元，亦為原告與「江南小客」間之金錢
    往來，與被告無涉。此外，原告並未證明系爭款項之給付欠
    缺給付之目的等語資為抗辯。並聲明：（一）原告之訴及假
    執行之聲請均駁回。（二）願供擔保，請准宣告免為假執行
    。
三、得心證之理由：
(一)按當事人主張有利於己之事實，就其事實有舉證之責任，民
    事訴訟法第277條前段定有明文，是民事訴訟如係由原告主
    張權利者，應先由原告負舉證之責，若原告先不能舉證，以
    證實自己主張之事實為真實，則被告就其抗辯事實即令不能
    舉證，或其所舉證據尚有疵累，亦應駁回原告之請求（最高
    法院17年上字第917號判決意旨參照）。次按稱消費借貸者
    ，於當事人間必本於借貸之意思合致，而有移轉金錢或其他
    代替物之所有權於他方之行為，始得當之。是以消費借貸，
    因交付金錢之原因多端，除有金錢之交付外，尚須本於借貸
    之意思而為交付，方克成立。倘當事人主張與他方有消費借
    貸關係存在者，自應就該借貸意思互相表示合致及借款業已
    交付之事實，均負舉證之責任，其僅證明有金錢之交付，未
    能證明借貸意思表示合致者，或僅證明借貸意思合致，而未
    能證明金錢交付者，均不能認為有該借貸關係存在（最高法
    院98年度台上字第1045號判決意旨參照）。
(二)原告主張於110年5月27日匯款180萬元至被告帳戶等情，業
    據提出匯款回條為證（參本院卷第25頁），且為被告所不爭
    執，堪信為真實。
(三)至原告主張兩造間就系爭款項有消費借貸合意等情，為被告
    所否認，揆諸前開條文及判決意旨，自應由原告就兩造間就
    系爭款項有消費借貸意思互相表示合致之事實，負舉證責任
    。查：原告固提出存摺影本、律師函及收件回執等件為證（
    參本院卷第21至23、29至31頁），惟不論被告先前是否曾向
    原告借款100萬元，均與系爭款項是否為借款無涉；而律師
    函亦僅係律師依原告之陳述所為，實難憑此認兩造間就系爭
    款項確有消費借貸之合意；此外，原告迄未能提出其他證據
    以實其說，其主張兩造間有消費借貸關係，請求被告返還系
    爭款項本息，洵非有據。
(四)再按主張不當得利請求權存在之當事人，對於不當得利請求
    權之成立要件應負舉證責任，即應證明他方係無法律上之原
    因而受利益，致其受有損害。如受利益人係因給付而得利時
    ，所謂無法律上之原因，係指給付欠缺給付之目的，故主張
    該項不當得利請求權存在之當事人，自應舉證證明該給付欠
    缺給付之目的。當事人既備位主張對造受領其交付之系爭款
    項係構成不當得利，自應舉證證明其給付係欠缺給付之目的
    ；如當事人不能證明其先位主張係基於消費借貸關係而交付
    款項，充其量亦僅能認該特定之法律關係不存在，尚非得因
    此即得推論其給付欠缺給付之目的（最高法97年度台上字第
    332號判決意旨參照）。是基於給付而受利益之給付型不當
    得利，所謂「無法律上之原因」，係指受益人之得利欠缺「
    財貨變動之基礎權利及法律關係」之給付目的而言，依舉證
    責任分配原則，應由主張該不當得利返還請求權存在之人即
    原告，舉證證明其給付欠缺給付目的；如受領給付之原因不
    明，其不利益自應歸於主張不當得利請求權存在之人，始符
    舉證責任分配之原則（最高法院107年度台上字第440號判決
    、107年度台上字第1007號裁定意旨參照）。原告主張被告
    已受領系爭款項之利益，且不具有法律上原因，得依不當得
    利法律關係請求返還，自應由原告舉證其給付上開款項予被
    告係欠缺給付目的，惟原告迄言詞辯論終結前，並未提出任
    何證據以實其說，揆諸前開判決意旨，原告既未能舉證證明
    被告受領系爭款項屬無法律上原因，則原告依據不當得利之
    法律關係，請求被告返還系爭款項，亦無理由。
四、從而，原告依消費借貸、不當得利之規定，擇一請求被告應
    給付原告180萬元，及自111年6月1日起至清償日止，按週年
    利率百分之5計算之利息，為無理由，應予駁回。而其假執
    行宣告之聲請亦失所附麗，應併予駁回。
五、本件事證已臻明確，兩造其餘之攻擊防禦方法及所提之證據
    ，經本院審酌後，認與判決結果不生影響，爰毋庸一一論述
    ，併此敘明。
六、據上論結，本件原告之訴為無理由，依民事訴訟法第78條，
    判決如主文。
中　　華　　民　　國　　111 　年　　8 　　月　　11　　日
                    民事第四庭    法  官  蔡家瑜
以上正本係照原本作成。
如對本判決上訴，須於判決送達後20日內向本院提出上訴狀。如
委任律師提起上訴者，應一併繳納上訴審裁判費。
中　　華　　民　　國　　111 　年　　8 　　月　　11　　日
                                  書記官  陳科維